臺灣臺北地方法院刑事判決　　　　　　　　　　九十年度自字第二四五號
　　自　訴　人　台灣歐利克股份有限公司
　　代　表　人　甲○○○
　　代　理　人　林鴻鵬律師
　　被　　　告　乙○○
右列被告因詐欺等案件，經自訴人提起自訴，本院判決如左：
    主      文
乙○○共同意圖為自己不法之所有，以詐術使人將物交付，處有期徒刑陸月，如易科
罰金以佰元折算壹日，緩刑年。
    事      實
一、丙○○（已經本院判處有期徒刑十月確定）為長映自動控制開發有限公司（下稱
    長映公司）負責人，明知長映公司於民國八十九年十二月間，早已經營不善，與
    丙○○均無償債能力，竟夥同亦無財力之乙○○，共同基於意圖騙車轉賣之不法
    犯意聯絡，而於八十九年十二月二十九日一同至台北市○○○路○段一六三號十
    一樓經營汽車買賣之台灣歐利克股份有限公司（下稱歐利克公司）佯稱長映公司
    與台灣松下、大同電機等知名公司均有合約業務，為擴大業務，將與大型客戶洽
    商生意，擬向歐利克公司購買賓士牌二０００年份Ｅ二００Ｋ進口轎車，作為接
    送高級客戶及長途駕駛所用，且其公司之資金需作營運週轉之用，故就總車價中
    ，僅能先付少許頭期款，其餘未付之新台幣（下同）一百二十萬元，希能讓其以
    二年期按月分期攤還，乙○○並願為連帶保證人，以取信歐利克公司。歐利克公
    司不知有詐，因之陷於錯誤，而以分期付價並保留所有權之附條件買賣方式，出
    售並交付（非以移轉所有權之意思交付，不發生所有權移轉之法效）前揭年份、
    型號、車牌號碼６Ｍ６０８１號、車身號碼ＷＤＢ0000000Ｂ１６２９９
    ９號之賓士牌轎車一輛。丙○○等人詐欺得手後，旋即於九十年一月三日將該車
    開至高雄市○○○路六二二號向玉山當舖負責人許進祥典當得款四十萬元，並以
    該車須供長映公司營業之用，而書立「汽車借出駛用保管單」之方式，向許進祥
    借用該車，許進祥不疑有他而借與丙○○。丙○○借得該車後，當日立即依報紙
    廣告，用電話向設於高雄市○○○路二九二號實際由丁○○經營之正統當舖（登
    記負責人為林瑞芳）表示要以該車質當六十五萬元。丁○○依丙○○之指示至高
    雄市某公司（詳確地點不明）簽約，丙○○因而以該車再次當得六十五萬元。丙○○嗣未依約付息，並未依約協同歐利克公司辦理動產擔保交易登記，並與乙○○均逃逸無，丁○○始依典當契約將該車過戶至其名下。
二、案經歐利克公司提起自訴。
    理      由
一、訊據被告坦承為丙○○之連帶保證人等情，惟否認有詐欺之犯意，辯稱：伊所經
    營之公司係做試壓導管工程，而丙○○供應導管之開關，經由友人戴德賢之介紹
    而認識，伊希望丙○○能有工程給伊做，才為丙○○作保，嗣後丙○○為何逃逸
    無，伊不知車子之去向，亦未用過該車，不知該車如何處理，伊亦為受害者云
    云。
二、惟查，被告之公司已多年未營業，伊早已無資力，丙○○亦未將任何工程交給被
    告承攬，所謂戴德賢之年籍住址均不詳等情，均為被告所是認（見本院九十一年
    二月七日筆錄）況丙○○既是被告之零件供應商（供應導管之開關），應是被告
    向丙○○買開關，丙○○豈能有何工程交給被告承攬，足見其此部分所辯與事實
    不符，又依其所供，其既與丙○○非親非故，豈有無端為丙○○作保之理，而其
    為丙○○之連帶保證人，使丙○○得以順利詐購高達二百餘萬元之轎車，之後對
    該車之使用及丙○○之經濟狀況不聞不問，顯違常情，足見其早知丙○○共謀購
    車之目的係在典當得款，得手後各自逃逸，其所辯無詐欺犯意云云，為卸責之詞
    ，不足採信，此外，右揭事實，並有本件附條件買賣契約書、動產擔保交易附條
    件買賣設定登記申請書（來不及辦理登記）、屏東監理站動產擔保交易登記退件
    原因說明單、台灣中小企業銀行屏東分行第二六四八－九號長映公司帳號、八十
    九年四月十一日起至九十年三月十六日止之往來明細、華僑銀行鳳山分行長映公
    司支票帳戶自八十八年起往來明細、玉山當鋪函、汽車借出使用保管單、玉山當
    舖當票、丙○○出具之委託切結書等影本在卷可稽，事證明確，被告犯行洵堪認
    定。
二、核被告所為，係犯刑法第三百三十九條第一項之詐欺取財罪；其與丙○○間，有
    犯意之聯絡及行為分擔，均為共同正犯。至被告所供載德賢等人，被告未能提出
    證據方法以供本院調查，且依卷內事證，尚不足以認定其等亦為共犯，而未予審
    究。爰審酌被害人之損害達一百二十萬元，事後未清償分文，惟其僅為丙○○之
    連帶保證人，其犯罪情節較輕，量刑可以從寬等情，並參酌被告其餘犯罪之動機
    、目的、手段、品行、智識程度、所生危害及犯罪後之態度等一切情狀，量處如
    主文所示之刑，並依被告行為後修正，且有利被告之刑法第四十一條第一項前段
    ，諭知易科罰金之折算標準。惟查被告未曾受有期徒刑以上刑之宣告，有台灣高
    等法院被告全國前案紀錄表在卷可稽，其係因經濟狀況不佳，為生活壓力所逼，
    一時短於思慮觸犯刑章，受此次罪行宣告之教訓後，已足促其警惕，應無再犯之
    虞，本院認其宣告之刑以暫不執行為適當，爰併宣告緩刑三年，以勵自新。
據上論斷，應依刑事訴訟法第三百四十三條、第二百九十九條第一項前段、刑法第二
十八條、第三百三十九條第一項、第四十一條第一項前段、第七十四條第一款、罰金
罰鍰提高標準條例第一條前段、第二條前段判決如主文。
中      華      民      國      九十一      年    三      月    十八    日
                                      臺灣臺北地方法院刑事第五庭
                                          法  官  劉  亭  柏
右正本證明與原本無異。
如不服本判決，應於判決送達後十日內，向本院提出上訴狀。
                                          書記官  羅  欣  宜
中      華      民      國      九十一      年    三      月   二十五   日
附錄本案論罪科刑法條全文：
刑法第三百三十九條：
意圖為自己或第三人不法之所有，以詐術使人將本人或第三人之物交付者，處五年以
下有期徒刑、拘役或科或併科一千元以下罰金。（罰金已提高為十倍）
以前項方法得財產上不法之利益或使第三人得之者亦同。
前二項之未遂犯罰之。
